臺灣臺南地方法院刑事判決　　　　　　　93年度易字第1037號
公　訴　人　臺灣臺南地方法院檢察署檢察官
被　　　告　丙○○　男　29歲.
上列被告因詐欺案件，經檢察官提起公訴（93年度偵字第9292號）
，本院判決如下：
    主  文
丙○○幫助意圖為自己不法之所有，以詐術使人將本人之物交付
，累犯，處有期徒刑伍月，如易科罰金，以參佰元折算壹日。
    事  實
一、丙○○（原名陳盈利）前因妨害兵役治罪條例及侵占案件，
    經本院分別判處有期徒刑五月及四月確定，並經定執行刑八
    月，於民國（下同）八十九年十二月十一日縮刑期滿執行完
    畢，猶不知悔改，竟基於幫助詐欺取財之不確定故意，將其
    所有陽信商業銀行東寧分行之帳戶（帳號：0000000
    0000號）及提款卡交付不詳姓名、年籍之「林明慶」，
    再交由不詳姓名、年籍之成年男子於九十三年二月二十七日
    十六時許，在網路上佯稱有網路遊戲「天堂」之裝備及工具
    可供販賣，使上網把玩「天堂」遊戲之甲○○因而陷於錯誤
    ，委託友人賴美慧及黃忠信二人，各使用提款機轉帳之方式
    ，共匯入新台幣（下同）二十萬元至丙○○之上開帳戶內，
    嗣經不詳姓名、年籍之成年男子提領一空，始知受騙報警查
    獲。
二、案經台南市警察局第一分局報告臺灣臺南地方法院檢察署檢
    察官偵查起訴。
    理  由
一、被告丙○○固坦承陽信銀行東寧分行帳號：0000000
    0000號之帳戶係其於九十三年二月三日所開立等語明確
    （見臺灣臺南地方法院檢察署九十三年度偵字第九二九二號
    偵查卷第三十頁至第三十二頁），惟矢口否認前開犯行，辯
    稱：「是一個叫林明慶的人去我住宿朋友家裡，我跟他打架
    之後，我去住院，我的帳戶、提款卡就不見了」云云。惟查
    ：
（一）、證人甲○○於警詢中證稱：「我是於九十三年二月二十
        七日下午四時許，在臺中市○○區○○里○○路五三三
        巷二○三號家中，電腦上網玩天堂遊戲時，發現有在販
        售裝備工具等，當時有詢問售人其裝備工具價值時，對
        方稱我的天幣有不足，可用現金購買其裝備工具，因而
        我主動由其電腦所顯示電話0000000000與對
        方連絡，我詢問對方你到底有多少裝備工具，如需多少
        現金才能購買全部裝備工具，對方經計算其每一樣裝備
        工具後，總計需要二十萬元才能購買全部裝備工具，對
        方請我使用轉帳方式將錢匯入其帳戶內，帳號為000
        00000000號，於是我分別以電話連繫我朋友賴
        美慧及黃忠信二人，向他們分別提十萬元款項，並告知
        轉帳方式匯入到帳號00000000000號戶頭內
        ，於是他們分別於九十三年二月二十七日晚上八時許，
        共匯入總計二十萬元，然後我再度打電話聯絡對方說我
        購買裝備工具金額已經全部匯入所指定之帳號而對方說
        他要確認帳戶內是否有款項匯入後，就馬上開始進行交
        易，對方來電告知我說，因其公司有業績，需要再請我
        匯入十萬元作為業績，但其所匯入款項會退還給我，當
        時我就拒絕並告知他馬上將所交易之裝備工具以線上轉
        入到我遊戲帳戶內，對方稱有一些裝備工具還未到手，
        請我再給他時間，加上他們同事說這次買賣沒有營利，
        所以還要在商榷，於是我同意於九十三年二月二十八日
        下午二時三十分進行交易，後來對方都辯稱有事請我等
        候，直到晚上十時許等不到他實際交易才知道被人詐騙
        」等語（見臺南市警察局第一分局警卷第一頁），足證
        本案確有姓名、年籍不詳之人，對證人甲○○施行詐術
        ，在網路上佯稱有網路遊戲「天堂」之裝備及工具可供
        販賣，使上網把玩「天堂」遊戲之證人甲○○因而陷於
        錯誤，嗣後推拖須要業績、尚有裝備未到手等情，故本
        案確有施行詐術，以取得證人甲○○所有二十萬元款項
        之正犯存在，要屬灼然。
（二）、而證人甲○○上開證詞，經核與證人黃忠信於警詢中所
        陳：「我老闆甲○○日前因玩線上遊戲（天堂），欲向
        年籍不詳之人在線上遊戲購買道具，因金錢不夠，便致
        電給我，叫我轉帳至歹徒指定之帳號內，後來發現其所
        購之物並未如期獲得，才知道被詐欺」，「我於九十二
        年二月二十七日晚上十時五十九分從臺北縣新莊市○○
        路○段二十二號（復興郵局）轉帳至臺南市○○路二四
        七號（陽信商業銀行），金額新臺幣十萬元，帳號為0
        0000000000號」等語大致相符（見臺南市警
        察局第一分局警卷第三頁），並有郵政儲金儲戶交易明
        細表及台北縣中和地區農會自動櫃員機存戶取款明細表
        各一紙在卷可參，而參酌被告丙○○在陽信銀行之帳戶
        ：00000000000號內，於九十三年二月二十
        七日共有二筆十萬元之款項匯入，亦有陽信商業銀行客
        戶列印對帳單影本一紙在卷可佐，足證本案確有不詳姓
        名、年籍之成年男子，於九十三年二月二十七日十六時
        許，在網路上佯稱有網路遊戲「天堂」之裝備及工具可
        供販賣，使上網把玩「天堂」遊戲之證人甲○○陷於錯
        誤，委託其職員賴美慧及黃忠信二人，以轉帳之方式，
        共匯入二十萬元至丙○○之上開帳戶內，至為顯明，益
        徵該姓名、年籍不詳之人，確係施行詐術之正犯，殆無
        疑義。
（三）、按刑法上之故意，分直接故意（確定故意）與間接故意
        （不確定故意），「行為人對於構成犯罪之事實，明知
        並有意使其發生者」為直接故意，「行為人對於構成犯
        罪之事實，預見其發生而其發生並不違背其本意者」為
        間接故意；另查銀行帳戶可供款項之存匯、提領，一般
        人均可輕易申請開設，並無任何資格條件之限制，且金
        融存款帳戶，事關存戶個人財產權益之保障，其與存戶
        印鑑章、提款卡結合，專屬性、私密性更形提高；除非
        本人或與本人具密切關係之人，難認有何理由可自由流
        通使用該存摺、印章；一般人亦均有應妥為保管存摺及
        提款卡，以防止存摺及提款卡被他人冒用之認識，縱有
        特殊情況偶有將存摺、提款卡交付他人之需，亦必深入
        瞭解其用途後始行提供使用，實乃吾人日常生活經驗與
        事理；且存摺、提款卡等有關個人財產、身分之物品，
        如淪落不明人士手中，極易被利用為與財產犯罪有關之
        犯罪工具；而與他人於身分上不具密切關係之人，竟徵
        求他人提供帳戶以為使用，此等行為，客觀上已屬可疑
        ，且顯係供為某非正當資金進出使用，而隱瞞其流程及
        行為人身份曝光之不法意圖亦可預見；是被告丙○○交
        付該金融帳戶之存摺、金融卡予姓名、年籍不詳之成年
        使他人而匯入款項，而不違背其本意，至為明灼，是以
        被告有幫助該姓名、年籍不詳之成年男子利用其所提供
        之上開帳戶詐欺取財之不確定故意，要屬無訛。
（四）、被告丙○○固辯稱：「是一個叫林明慶的人去我住宿朋
        友家裡，我跟他打架之後，我去住院，我的帳戶、提款
        卡就不見了」云云。惟被告先則辯稱：「我欠別人錢，
        才叫「林明慶」之人來拿我的帳戶，不知道要作何用」
        云云，復辯稱：「我沒有將存摺及提款卡主動交給林明
        慶，他自己將我的帳戶及提款卡都拿走，我有去掛失止
        付」云云，又辯稱：「提款卡是在朋友家中遺失的，我
        不知道朋友的名字」云云。然經本院依職權向陽信銀行
        函詢，被告丙○○於開戶後，未曾掛失止付乙節，有陽
        信商業銀行九十四年三月十七日陽信東寧字第九四○○
        ○○○○一七號函在卷可參，足證被告所辯顯屬虛妄，
        經本院告以要旨後，始供稱未至銀行辦理掛失止付，亦
        未至警局備案等情，準此諸節以觀，顯見被告所辯前後
        反覆不一，難信為真。
（五）、綜上各情相互勾稽，本件事證明確，被告之自白經核與
        事實相符，堪可採信，其幫助他人詐欺取財之犯行堪予
        認定。
三、按在犯罪者實施犯罪行為前有所參與，其參與者之行為究竟
    認為從犯之行為，抑應認為共同正犯之行為，應視左列情形
    而定：一、他人已決意犯罪，如以犯罪意思助成其犯罪之實
    現者，或與以物質上之助力，或與以精神上之助力，皆為從
    犯，他人犯罪雖已決意，若以犯罪意思促成其犯罪之實現，
    如就犯罪實行之方法犯罪實施之順序而有所表示，應認為共
    同正犯，不能認為從犯，蓋在如斯情形之下，其表示之意見
    已構成犯罪者實施犯罪行為之內容，不啻加工於犯罪之實現
    也。二、上述之「助成」及「促成」情形，應以程度之高低
    （程度高為正犯，程度低為從犯）及其行為是否構成實施犯
    罪行為之內容為標準。且最高法院民刑事庭會議亦認區別正
    犯及從犯之標準如為：（一）以自己犯罪之意思而參與犯罪
    構成要件之行為者為正犯。（二）以幫助他人犯罪之意思而
    參與犯罪構成要件之行為者為正犯。（三）以幫助他人犯罪
    之意思而參與，其所參與之行為，為犯罪構成要件以外之行
    為者，為從犯。（四）以自己犯罪之意思而參與，其所參與
    之行為，為犯罪構成要件以外之行為者，為正犯。被告丙○
    ○將其前開帳戶交由「林明慶」之人，並另外使姓名、年籍
    不詳之成年男子，持該帳戶向被害人甲○○為詐欺取財之犯
    行，核被告丙○○所為，係犯刑法第三百三十九條第一項之
    詐欺取財罪之幫助犯。被告係基於幫助犯意為之，為幫助犯
    ，應依刑法第三十條第二項，按正犯之刑減輕之。末查：被
    告丙○○前因妨害兵役治罪條例及侵占案件，經本院分別判
    處有期徒刑五月及四月確定，並經定執行刑八月，於八十九
    年十二月十一日縮刑期滿視為執行完畢，有臺灣高等法院被
    告前案紀錄表在卷可按，其於五年內再犯本件最重本刑為有
    期徒刑以上之罪，為累犯，應依刑法第四十七條之規定加重
    其刑。爰審酌被告之素行，犯罪之動機、目的、手段、不思
    正途賺取錢財，竟因貪圖私利而提供帳戶幫助他人詐欺取財
    ，助長他人犯罪，增加政府查緝困難，危害財產安全、社會
    穩定等一切情狀，量處如主文所示之刑，並諭知如易科罰金
    以三百元折算一日之標準，以資懲儆。
據上論斷，應依刑事訴訟法第二百九十九條第一項前段，刑法第
三十條、第三百三十九條第一項、第四十七條、第四十一條第一
項前段，罰金罰鍰提高標準條例第一條前段、第二條，判決如主
文。
本案經檢察官乙○○到庭執行職務
中　　華　　民　　國　　94　　年　 　4　　月　　27　　日
                          臺灣臺南地方法院刑事第十二庭
                              審判長法  官  謝瑞龍
                                    法  官  徐千惠
                                    法  官  黃翰義
以上正本證明與原本無異。
如不服本判決，應於送達後十日內，向本院提出上訴狀（應附繕
本）。
                                    書記官  林憶梅
中　　華　　民　　國　　94　　年　 　4　　月　　27　　日
附錄本案論罪科刑法條全文：
刑法第339條 (普通詐欺罪)
意圖為自己或第三人不法之所有，以詐術使人將本人或第三人之
物交付者，處五年以下有期徒刑、拘役或科或併科一千元以下罰
金。
以前項方法得財產上不法之利益或使第三人得之者，亦同。
前二項之未遂犯罰之。
